臺灣桃園地方法院民事判決　九十三年重訴字第三七號
　　原　　　告　甲○○
　　訴訟代理人　何威儀律師
　　被　　　告　乙○○
　　　　　　　　蔡福川即利旺企業社
　　共　　　同
　　訴訟代理人　何春源律師
右當事人間請求損害賠償事件，經本院刑事庭裁定移送前來（九十二年交重附民字第
二四號），於民國九十三年九月十五日言詞辯論終結，判決如左:
    主    文
被告乙○○應給付原告新台幣佰伍拾貳萬柒仟捌佰陸拾元及自民國九十二年五月二
十二日起至清償日止，按年息百分之五計算之利息。
原告其餘之訴駁回。
訴訟費用由被告乙○○負擔百分之十五，餘由原告負擔。
本判決第一項於原告以新台幣壹佰壹拾捌萬元為被告乙○○供擔保後，得假執行。但
被告乙○○如以新台幣佰伍拾貳萬柒仟捌佰陸拾元為原告預供擔保後，得免為假執
行。
原告其餘假執行之聲請駁回。
    事    實
甲、原告方面：
一、聲明：
  (一)被告應連帶給付原告新台幣（下同）二千一百十五萬七千八百九十八元及自起訴
    狀繕本最後送達被告知翌日起至清償日止，按年息百分之五計算之利息。
  (二)原告願供擔保，請准宣告假執行。
二、陳述：
  (一)被告乙○○於民國（下同）九十一年九月九日晚間，駕駛車號ＬＰ｜○四六六號
    自小客車，沿桃園縣蘆竹鄉○○路由南崁往山腳方向行駛，嗣於同日晚間十時許
    ，途經南山路一段與六福路口時，本應注意汽車行駛時，駕駛人應注意車前狀況
    ，並隨時採取必要之安全措施，以避免危險之發生，且應注意該路段速限為時速
    五十公里，而依當時情形，又非不能注意，竟以時速七、八十公里之速度通過該
    交岔路口，適有原告騎乘車號ＱＶＪ｜八六二號輕型機車行經該處，被告因車速
    過快煞車不及，致撞擊原告所騎乘機車前擋風板旁之右側車身及右腳踏板之位置
    ，原告遭此瞬間猛力撞擊而彈起，再經被告所駕自小客車之前擋風玻璃撞擊後，
    跌落地面，受有頭部外傷併腦水腫、右脛骨骨折等傷害，經醫治後仍留有雙側感
    音性聽力障礙、腦部機能低下性導致卵巢功能異常、嗅覺喪失、腦傷後智力、人
    格缺損等重大難治之傷害，被告二人應就原告所受之損害，負連帶賠償責任。
  (二)原告因被告之前開過失行為，受有下列損害：
  1.醫療費用部分：
    原告因本件車禍受傷，計支出醫療費用六萬三千零九十八元。
  2.增加生活上支出部分：
    原告因自桃園敏盛綜合醫院（下稱敏盛醫院）轉診至台南國立成功大學醫學院附
    二千八百元，合計一萬四千八百元。
  3.看護費用部分：
    原告因本件車禍致腦挫傷合併頭痛、頭暈、智能低下，日常生活無法自理之後遺
    症，均由母親李陳心照顧生活起居，又原告係於六十九年十一月二十三日出生，
    於九十一年九月九日事故發生時尚未滿二十二歲，以臺灣地區女性國民平均壽命
    七十七歲計算，原告尚有五十五年壽命，依行政院勞工委員會（下稱勞委會）頒
    訂之基本工資即每年一萬五千八百四十元計算，扣除依霍夫曼計算方式計算之中
    間利息，原告請求被告給付看護費用九百萬元。
  4.喪失勞動能力部分：
    原告於事故前係在敬鵬工業股份有限公司（下稱敬鵬公司）工作，每月薪資均逾
    三萬元，因本件車禍致喪失勞動能力，如依勞動基準法第五十四條第一項第一款
    規定，原告尚可工作三十八年，以每月薪資三萬元計算，再依霍夫曼計算方式扣
    除中間利息，原告得請求被告給付一千零八萬元。
  5.精神慰撫金部分：
    原告因本件車禍致受有頭部外傷併腦水腫、右脛骨骨折等傷害，合併頭痛、頭暈
    、腦損傷、智能低下之後遺症，日常生活無法自理，甚且喪失嗅覺、味覺、智能
    缺損併腦部機能低下性卵巢功能異常等傷害，精神所受之痛苦，實非筆墨所得形
    容，為此請求精神慰撫金二百萬元。
  (三)被告乙○○係被告蔡福川即利旺企業社之受僱人，且於下班途中肇事，爰依民法
    第一百八十四條第一項前段、第一百八十八條、第一百九十三條第一項及第一百
    九十一條第一項之規定，訴請被告賠償給付原告二千一百十五萬七千八百九十八
    元及自起訴狀繕本最後送達被告之翌日起至清償日止，按年息百分之五計算之利
    息。
三、證據：提出診斷證明書六件、員工薪資單八件及醫療費用收據二十五件為證，並
    聲請向桃園縣啟英高級中學（下稱啟英高中）函查被告乙○○於九十一年九月九
    日是否有到校上課，其上下課時間各為何？
乙、被告蔡福川即利旺企業社（下稱蔡福川）方面：
    被告蔡福川未於最後言詞辯論期日到場，據其前次到場所為之聲明及陳述略以：
一、聲明：
  (一)原告之訴駁回。
  (二)如受不利之判決，願供擔保，請准宣告免為假執行。
二、陳述：被告乙○○固為被告蔡福川之受僱人，然本件車禍係於被告乙○○下班後
    ，至啟英高中附設進修學校上完課返家途中發生，斯時被告乙○○並非在執行職
    務，並不符合民法第一百八十八條第一項「受僱人因執行職務」之要件，被告蔡
    福川自無須就原告所受之損害，與被告乙○○負連帶賠償責任。
丙、被告乙○○方面：
    被告乙○○未於最後言詞辯論期日到場，據其前次到場所為之聲明及陳述略以：
一、聲明：
  (一)原告之訴駁回。
  (二)如受不利之判決，願供擔保，請准宣告免為假執行。
二、陳述：
  (一)被告乙○○固有於前揭時、地與原告發生車禍之事實，然依肇事現場圖之記載，
    被告駕駛之自小客車煞車痕左側為十點一公尺，右側為十六點三公尺，平均剎車
    痕為十三點二公尺，換算車速每小時不到五十公尺，並未超越系爭路段每小時時
    速五十公里之速限，是被告乙○○係以正常速度沿南山路行駛，並於交岔路口遵
    循綠燈號誌前進，然被告無照騎乘機車，自長榮路闖越紅燈往六福路方向行駛而
    來，始撞及被告駕駛車輛之左前車燈，原告並無任何過失可言。
  (二)原告請求之項目及金額，有下列不合理之處：
  1.看護費用部分：
    原告所受之重傷害為嗅覺喪失，又其腦部受傷後智力已在恢復中，顯無終生看護
    之必要，且原告請求之看護費用包括未到期部分之看護費，於法尚屬無據，再原
    告係由其母親看護，此為父母子女間之扶養義務，原告應不得請求被告賠償看護
    費用之損害。
  2.精神慰撫金部分：
    原告請求精神慰撫金二百萬元，顯屬過高。
  (三)原告業已自臺灣產物保險股份有限公司（下稱臺灣產險公司）受領強制汽車責任
    保險金一百四十四萬一千七百四十八元，其所得請求之損害賠償金額自應扣除該
    部分之給付。
三、證據：提出畢業證書影本一件為證。
丙、本院依職權調閱本院九十二年度交易字第三七一號過失傷害刑事卷宗全卷（含臺
    灣桃園地方法院檢察署九十一年度偵字第一七七四三號偵查卷宗、臺灣高等法院
    九十三年度交上易字第五六號刑事卷宗），並向敬鵬公司函查原告之薪資資料，
    暨向成大醫院函查原告之智能受損情形及有無痊癒之可能。
    理    由
一、被告乙○○、蔡福川未於最後言詞辯論期日到場，核無民事訴訟法第三百八十六
    條所列各款情形，爰依原告之聲請，由其一造辯論而為判決。
二、本件原告主張被告乙○○係被告蔡福川之受僱人，其於九十一年九月九日晚間，
    駕駛車號ＬＰ｜○四六六號自小客車，沿桃園縣蘆竹鄉○○路由桃園縣南崁往山
    腳方向行駛，嗣於同日晚間十時許，途經南山路一段與六福路口時，適有原告所
    騎乘車號ＱＶＪ｜八六二號輕型機車自長榮路闖越紅燈往六福路方向行駛而來，
    乙○○因此閃避不及，撞及原告所騎乘機車前擋風板旁之右側車身及右腳踏板位
    置，原告遭此瞬間猛力撞及而彈起，再經被告乙○○所駕駛自小客車之前擋風玻
    璃撞擊後，跌落地面，受有頭部外傷併腦水腫、右脛骨骨折等傷害，經醫治後仍
    留有雙側感音性聽力障礙、腦部機能低下性導致卵巢功能異常、嗅覺喪失、腦傷
    後智力、人格缺損等傷害之事實，業據其提出診斷證明書六件為證，並為被告二
    人所不爭執，原告此部分之主張，自堪信為真實。被告蔡福川辯稱：被告乙○○
    係於下班後，至啟英高中附設進修學校上完課返家途中發生車禍，並非在執行職
    務中，被告蔡福川自無須就原告所受之損害，與被告乙○○負連帶賠償責任等語
    。被告乙○○則以：系爭車禍係因原告無照闖越紅燈所致，伊係以正常速度沿南
    山路行駛，並於交岔路口遵循綠燈號誌前進，並無任何過失可言，又原告並無終
    生看護之必要，且係由母親看護，並未實際支出看護費，自不得請求被告賠償看
    護費之損害；再原告請求之精神慰撫金，亦屬過高等語置辯。是本件應審就者厥
    為：(一)本件車禍之肇事責任歸屬？(二)被告乙○○駕車肇事時，是否在執行被告蔡
    福川之職務？(三)原告請求賠償之項目及金額，是否有據？
二、被告乙○○辯稱：本件車禍肇事原因，係原告違規闖越紅燈所造成，被告乙○○
    並無任何注意義務之違反云云。惟查，被告乙○○於警訊時曾稱其係以時速七、
    八十公里之速度行駛（見九十一年度偵字第一七七四三第三頁背面），且於偵查
    陳稱：「（你認為本件你有無過失？）因當時我要穿過路口，我怕減速會換紅燈
    ，所以車子開的比較快。」等語（見前揭偵查卷第十六頁背面），參以桃園縣警
    察局所繪製之道路事故調查報告表之記載，被告乙○○所駕駛之自小客車在現場
    留有右側十六點三公尺（起自停止線），左側十點一公尺之右彎煞車痕，則當時
    被告乙○○顯係往右閃避，如欲參照交通部所頒訂之「一般公路汽車煞車距離、
    行車速度對照表」判斷其當時之行車速度，即應以右側之煞車痕為判斷，而非如
    被告所辯以左右兩側煞車痕之平均數為判斷基準，經比照前揭對照表之結果，被
    告乙○○當時之行車速度至少介於時速五十至六十公里間，如再加上撞擊時所產
    生之阻力，被告乙○○之車速絕非在時速五十公里以下，堪認被告乙○○係以時
    速七、八十公里之速度超速行駛無誤，再依前揭偵查卷第九頁下方現場照片所示
    ，由南山路之內側車道行駛至前揭交岔路口前，應無不能注意到該交岔路口對象
    之情形，被告乙○○經疏未注意左前方交岔路口之車前狀況，致發現交岔路口有
    原告之機車時已無法閃避而肇事，則被告乙○○就本件車禍之發生有過失顯有過
    失。
三、按受僱人因執行職務，不法侵害他人之權利者，由僱用人與行為人連帶負損害賠
    償責任，民法第一百八十八條第一項定有明文。而民法第一百八十八條第一項所
    謂由僱用人與行為人（即受僱人）連帶負損害賠償責任，係指受僱人不法侵害他
    人之權利，在客觀上足認與執行職務有關者而言，故如受僱人因非與執行職務有
    關之行為不法侵害他人之權利時，殊無適用該條項令僱用人連帶負損害賠償責任
    之餘地。原告主張被告乙○○於肇事時係在下班途中，屬執行職務中乙情，為被
    告所否認，則原告自應就被告乙○○在肇事時係在執行被告蔡福川即利旺企業社
    之職務此有利於己之事實，負舉證之責。經查，本件車禍係於晚間十時發生，為
    一般下班時間，又被告乙○○於事發時就讀於桃園縣啟英高級中學，且於事發當
    日晚間六時二十分至桃園縣啟英高級中學上課，放學時間為晚間九時五十五分，
    此有該中學九時三年七月時五日（九三）啟進修學校字第九三○○○○二一○號
    函一件在卷足稽，核與被告於本院九十二年度交易字第三七一號刑事案件審理中
    陳稱：伊係於學校下課返回工廠睡覺途中發生本件車禍等語（見前揭刑事卷第一
    三九頁）大致相符，足見被告乙○○確係於下課途中肇事，至原告固稱啟英高中
    位於桃園縣中壢市，距本件肇事地點相距至少十公里，被告乙○○應無可能於放
    學五分鐘後即抵達肇事地點云云，然此亦不足以證明被告乙○○係於下班途中行
    經系爭肇事地點，又被告蔡福川係經營汽車用品銷售業務，被告乙○○任職銷售
    人員，並非司機，此為兩造所不爭執，以被告乙○○駕駛車輛之客觀事實，尚難
    認屬執行職務之行為，此外，原告對於被告乙○○於本件車禍發生時，行經肇事
    地點，為執行職務一節，迄未舉證以實其說，是被告蔡福川辯稱被告乙○○非因
    執行職務而肇事等語，堪可探信，是原告請求被告蔡福川負連帶賠償責任乙節，
    委無足採。
四、按因故意或過失不法侵害他人之權利者，負損害賠償責任。又不法侵害他人之身
    體健康者，對於被害人因此喪失或減少勞動能力，或增加生活上之需要時，應負
    損害賠償責任。且不法侵害他人之身體者，被害人雖非財產上之損害，亦得請求
    賠償相當之金額，民法第一百八十四條第一項前段、第一百九十三條第一項及第
    一百九十五條第一項分別定有明文。查被告乙○○駕駛自小客車，因過失不法侵
    害原告身體，已如前述，則原告依侵權行為損害賠償請求權請求被告賠償其所受
    損害，自屬有據。茲就原告請求之損害賠償金額，是否有據，分述如下：
  (一)醫療費用部分：
    原告主張其因本件車禍致受有頭部外傷合併腦腫脹、右側脛骨骨折等傷害，至敏
    盛醫院及成大醫院治療，共計支出醫療費用六萬三千零九十八元，並提出醫療費
    用收據二十五件為證，除其中成大醫院住院繳費證明及收據號0000000號
    所列證明書費各二百元（見九十二年度壢交附字第一八號第一七、三二頁）、成
    功大學收據號00000000、00000000、00000000號中所
    列證明書費各一百元（見前揭附帶民事卷第一九、二一頁）、收據號00000
    000、00000000號中所列證明書費各三百元（見前揭附帶民事卷第二
    三、二六頁）、收據號0000000號所列證明書費二百四十元（見前揭附帶
    民事卷第三○頁），合計一千五百四十元，並非屬被告乙○○之侵權行為所生之
    損害，應予扣除外，其餘醫療費用六萬一千五百五十八元，核屬原告因車禍受傷
    所應支出之必要醫療費用，應予准許。
  (二)增加生活上支出部分：
    原告主張其因自桃園敏盛綜合醫院轉診至台南成大醫院，支出救護車費一萬二千
    元，另購買便器椅支出二千八百元，合計一萬四千八百元等事實，業據其提出救
    護出勤記錄表及免用統一發票收據各一件為證，經核原告此部分之支出與其所受
    之傷情相吻合，應認為治療上之必要費用，亦應准許。
  (三)看護費用部分：
  1.原告主張其因腦部受傷致智能低下，終身無法自理日常生活事務，需由母親陳心
    親任看護，照顧日常起居，為此請求看護費用九百萬元。查原告於九十一年九月
    九日因車禍致腦挫傷、嗅覺、味覺、智能缺損之事實，業據其提出診斷證明書四
    件為證，並為被告所不爭執，被告乙○○雖辯稱：原告腦部受傷後智力已在恢復
    中，顯無終生看護之必要等語，惟經本院依職權函詢成大醫院有關原告智能受損
    情形及有無痊癒之可能，經該院函覆稱：「該病人於民國九十三年一月二十七日
    神經科最後一次門診時，仍有智能缺陷及人格異常，日常生活無法自理，需人看
    護，需看護時間未定，腦部傷害的癒後不佳。」等語，有該院九十三年九月一日
    （九三）成附醫醫事字第一○五二九號函一件在卷足稽，又依據一般人所具之醫
    學常識判斷，人之智力、人格缺損之傷害乃難於治療，而原告自九十一年九月九
    日至九十三年一月二十七日最後一次至成大醫院就診時，其腦部傷害均無好轉，
    則原告主張其終其一生均有聘請看護之必要，尚非無據。
  2.雖被告乙○○以原告均由其母陳心代為照顧，並未實際支出該看護費用，應不得
    請求此部分費用云云。然按親屬間之看護，縱因出於親情而未支付該費用，然其
    所付出之勞力，顯非不能以金錢為評價，此種基於身分關係之恩惠，自不能加惠
    於加害人，而應比照一般看護情形，認被害人受有相當看護費之損害，命加害人
    賠償。本件既有請看護之必要，則雖由原告之母代為照顧，然依上說明，原告仍
    受有相當看護費用之損害，被告乙○○就此仍應負賠償責任至明。又原告既有終
    生聘請看護之必要，則原告請求自九十一年九月九日起至其死亡止之看護所需費
    用，自屬有據。又原告為六十九年十一月二十三日出生，有
    憑，於本件車禍發生時年方二十一歲，依內政部所公布之八十九年度臺閩地區女
    性簡易生命表所示，尚有餘命五十八點三二年，參酌行政院勞工委員會頒訂之勞
    工每月基本薪資一萬五千八百四十元計算，依霍夫曼計算法扣除中間利息後，原
    告所得請求之看護費為五百三十六萬一千七百五十元【計算式為：[199080*26.0
    0000000（此為58年之霍夫曼係數 ）+199080*0.32*（27.00000000-00.00000000
    ）]=0000000（小數點以下四捨五入）】。
  (四)喪失勞動能力損失部分：
    原告主張其受傷前任職於敬鵬公司，每月所得均逾三萬元之事實，業據其提出員
    工薪資單八件為證，又原告係於九十一年四月十八日至敬鵬公司任職，於九十一
    年五月至八月之薪資均逾三萬五千元，有敬鵬公司九十三年七月一日敬鵬九三年
    度總字第七○一號函一件在卷可佐，則原告主張依每月三萬元計算其勞動能力損
    失，應屬可採。又查，原告自九十一年九月九日受傷後智能缺損及人格異常，終
    生不能從事工作，而依勞動基準法第五十四條第一項規定有關雇主得強制勞工退
    休之年齡為六十歲，則原告喪失勞動能力損失之年數應為三十九年，依霍夫曼計
    算法扣除中間利息後，原告喪失勞動能力之損失共計為七百六十七萬一千三百四
    十一元【計算式為：[360000*21.00000000（此為39年之霍夫曼係數）]=0000000
    （小數點以下四捨五入）】。
  (五)精神慰撫金部分：
    本件原告因車禍受傷，致受有頭部外傷併腦水腫、右脛骨骨折等傷害，經醫治後
    仍留有雙側感音性聽力障礙、腦部機能低下性導致卵巢功能異常、嗅覺喪失、腦
    傷後智力、人格缺損等重大難治之傷害，其肉體、精神確受痛苦，其請求被告賠
    償非財產上損害，自屬有據。爰審酌原告為台南縣私立陽明高職畢業，並有勞委
    會職訓局電腦繪圖之學員結訓證書，事發前任職於敬鵬公司，月薪三萬餘元，於
    本件車禍發生時年甫二十一歲，正值花樣年華，因此次車禍致受有上開傷害，往
    後均無法自理日常生活，需他人在場看護，及被告乙○○日間在利旺企業社工作
    ，夜間在啟英高中就讀等情，認原告請求精神慰撫金二百萬元尚屬過高，應以一
    百二十萬元為適當，超過此部分之請求，即不應准許。
  (六)綜上，原告得請求被告賠償者為醫療費用六萬一千五百五十八元、增加生活上支
    出一萬四千八百元、看護費用五百三十六萬一千七百五十元、喪失勞動能力損失
    七百六十七萬一千三百四十一元及精神慰撫金一百二十萬元，合計一千四百三十
    萬九千四百四十九元。
五、按損害之發生或擴大，被害人與有過失者，法院得減輕賠償金額，或免除之，民
    法第二百十七條第一項定有明文。本件原告有無照騎乘機車闖越紅燈之過失，被
    告乙○○則有超速行駛之情事，二者之過失合併為本件車禍發生之共同原因，審
    酌上開所述原告與被告乙○○之過失情節，原告無照騎乘機車於路口違規闖越紅
    燈，應為肇事之主因，應負三分之二之過失責任，被告乙○○應負三分之一過失
    責任，爰減輕被告乙○○三分之二之賠償責任，是原告得請求被告賠償之金額為
    四百七十六萬九千八百十六元（00000000/3=0000000，元以下四捨五入）。
六、次按保險人依本法規定給付之保險金，視為加害人或被保險人損害賠償金額之一
    部分，加害人或被保險人受賠償請求時，得扣除之，汽車強制責任保險法第三十
    條定有明文。查上開肇事車輛於事故發生前曾向臺灣產險公司投保汽車強制責任
    險，事故發生後，臺灣產險公司曾給付原告保險金一百二十四萬一千九百五十六
    元，此有出險賠償給付暨結案同意書及存摺各一件在卷足憑，則原告所得請求之
    損害賠償四百七十六萬九千八百十六元，應扣除汽車強制責任保險之保險金一百
    二十四萬一千九百五十六元，為三百五十二萬七千八百六十元。被告乙○○雖辯
    稱：原告業已領取強制汽車責任保險金一百四十四萬一千七百四十八元，惟觀諸
    原告提出之前揭同意書及存摺之記載，該保險金金額為一百二十四萬一千九百五
    十六元，而被告乙○○就超過一百二十四萬一千九百五十六元範圍之保險金給付
    ，迄未舉證以實其說，是被告乙○○此部分之抗辯，尚無足採。
七、從而，原告依侵權行為之法律關係，請求被告乙○○給付三百五十二萬七千八百
    六十元及自起訴狀繕本送達翌日即九十二年五月二十二日起至清償日止，按年息
    百分之五計算之利息，為有理由，逾此範圍之請求，即屬無據，應予駁回。
八、兩造均陳明願供擔保，請准宣告假執行及免為假執行，關於原告勝訴部分，經核
    均無不合，爰各酌定相當之擔保金額，併准許之。至原告敗訴部分，其假執行之
    聲請，已失所附麗，應予駁回。
九、據上論結，本件原告之訴為一部有理由，一部無理由，依民事訴訟法第三百八十
    五條第一項前段、第七十九條、第三百九十條第二項、第三百九十二條，判決如
中　　　華　　　民　　　國　　九十三　　年　　　九　　　月　　二十九　　日
                                臺灣桃園地方法院民事第三庭
                                               法      官  劉佩宜
右為正本，係照原本作成。
如對本判決上訴，須於判決送達後廿日內向本院提出上訴狀
                                               法院書記官  吳仁心
中　　　華　　　民　　　國　　九十三　　年　　　九　　　月　　二十九　　日
